【裁判字號】    94,訴,3901
【裁判日期】    950518
【裁判案由】    違反槍砲彈藥刀械管制條例等
【裁判全文】
臺灣臺中地方法院刑事判決              94年度訴字第3901號
公  訴  人  臺灣臺中地方法院檢察署檢察官
被      告  乙○○
選任辯護人  葉涵德律師
上列被告因違反槍砲彈藥刀械管制條例等案件，經檢察官提起公
訴（94年度偵字第16917號），暨就同一事實聲請併案辦理（94
年度毒偵字第6665號、94年度偵字第18063號），本院判決如下
：
    主    文
乙○○連續施用第一級毒品，處有期徒刑捌月；扣案之海洛因壹
包（含袋重零點肆公克）沒收銷燬之，注射針筒壹支沒收。又連
續施用第二級毒品，處有期徒刑肆月，扣案之甲基安非他命壹包
（含袋重零點肆公克）沒收銷燬之。又連續未經許可，製造可發
射子彈具有殺傷力之改造手槍，處有期徒刑陸年，併科罰金新臺
幣參拾萬元，罰金如易服勞役，以罰金總額與六個月之日數比例
折算；扣案之改造手槍貳支（槍枝管制編號：0000000000、0000
000000）、土造子彈壹顆、改造手槍半成品壹支、槍管拾貳支、
彈匣貳個、滑套壹個、不具殺傷力之子彈貳拾伍顆、彈殼拾陸個
、底火參拾伍顆、研磨機壹臺、砂輪機壹臺、鑽床壹臺、六角扳
手貳組，均沒收。應執行有期徒刑陸年玖月，併科罰金新臺幣參
拾萬元，罰金如易服勞役，以罰金總額與六個月之日數比例折算
；扣案之海洛因壹包（含袋重零點肆公克）、甲基安非他命壹包
（含袋重零點肆公克），均沒收銷燬之，注射針筒壹支、改造手
槍貳支（槍枝管制編號：0000000000、0000000000）、土造子彈
壹顆、改造手槍半成品壹支、槍管拾貳支、彈匣貳個、滑套壹個
、不具殺傷力之子彈貳拾伍顆、彈殼拾陸個、底火參拾伍顆、研
磨機壹臺、砂輪機壹臺、鑽床壹臺、六角扳手貳組，均沒收。
    犯罪事實
一、(一)乙○○於民國91年服兵役期間，曾因施用毒品案件，經國
    防部中部地方軍事法院裁定強制戒治，執行至92年7月9日停
    止戒治並付保護管束，迄92年11月17日保護管束期滿未被撤
    銷，強制戒治視為執行完畢。猶不知悔改，復基於施用第一
    級毒品之概括犯意，自94年3月中旬某日起至94年10月17日
    止，在其南投縣竹山鎮○○路20巷28號住處，以將第一級毒
    品海洛因置於注射針筒內摻水後施打血管之方式，連續施用
    海洛因多次，另基於施用第二級毒品之犯意，自94年6月下
    旬某日起至94年10月17日止，在上揭住處，以將第二級毒品
    甲基安非他命放在玻璃球內下方以火燒烤待產生白煙後吸用
    該煙霧之方式，連續施用甲基安非他命多次。(二)乙○○基於
    製造可發射子彈具有殺傷力之改造手槍之概括犯意，於94年
    7 月間，在其上揭住處，以其所有之研磨機、砂輪機、鑽床
    、六角扳手等工具，連續將其買來之玩具手槍二支，車通槍
    管內之阻鐵，製造成可發射子彈具有殺傷力之改造手槍（槍
    枝管制編號：0000000000、0000000000）。另基於製造子彈
    之概括犯意，於94年8月間，在其上揭住處，以其所有之前
    開工具，連續用黃銅、火藥等材料製造具有殺傷力之土造子
    彈二顆。製造完成後，復基於販賣該些改造手槍、子彈之犯
    意，於94年10月16日，經由任駿立、陳建源之介紹，將該支
    具殺傷力編號：0000000000，仿BERETTA廠84型半自動手槍
    所製造之改造手槍，連同前開具殺傷力之土造子彈二顆，及
    製造未成不具殺傷力之三顆子彈（公訴人誤認為五顆不具殺
    傷力之子彈），在臺中市○○街23-2號地下停車場，以全部
    新臺幣（下同）二萬元之代價，同時賣給羅明吉，並於取得
    款項後將其中二千元交予任駿立作為報酬。羅明吉取得該支
    改造手槍及該些子彈後，以為該二顆具有殺傷力之土造子彈
    係空包彈，遂請陳建源還給乙○○，陳建源即將該二顆土造
    子彈暫時交給其女友何曉芸保管，羅明吉再將該支改造手槍
    及另三顆未具殺傷力之子彈，透過戴振國、盧泓宇，以四萬
    一千元之代價，賣給陳旭豐。嗣於94年10月18日13時50分許
    ，乙○○在臺中縣霧峰鄉○○○路南下12.3公里處發生車禍
    ，經警到現場處理時，發現其神色有異，即於當日14時30分
    許，經其同意後查看其所攜帶之手提包，發現內有其施用剩
    餘之海洛因一包（含袋重0.4公克）、甲基安非他命一包（
    含袋重0.4公克）、其所有供施打海洛因用之注射針筒一支
    ，及供改造手槍、子彈用之不具殺傷力子彈十四顆、槍管二
    支、彈匣一個、滑套一個，乃全部予以扣押，乙○○再於當
    日16時許，帶同警察至其上揭住處，扣得該支具殺傷力編號
    ：0000000000，仿BERETT A廠M9型半自動手槍製造之改造手
    槍，及其所有供改造手槍、子彈用之改造手槍半成品一支、
    槍管十支、彈匣一個、不具殺傷力子彈十一顆、彈殼十六個
    、底火三十五顆、研磨機一臺、砂輪機一臺、鑽床一臺、六
    角扳手二組。警察續於94年10月31日18時30分許，在臺中市
    ○○街23-2號5樓任駿立住處，查獲陳建源及何曉芸，並在
    何曉芸身上扣得前揭具有殺傷力之土造子彈二顆，於94年11
    月1日凌晨1時54分許，在臺中縣潭子鄉○○路82號8樓戴振
    國住處，扣得該支具有殺傷力編號：0000000000之改造手槍
    （內置有不具殺傷力之子彈一顆），於同日凌晨4時50分許
    ，在臺中縣潭子鄉○○路○段45號2樓陳旭豐住處，扣得另二
    顆不具殺傷力之子彈。
二、案經臺中縣警察局霧峰分局報請臺灣臺中地方法院檢察署檢
    察官偵查起訴暨聲請併案辦理。
    理    由
一、上揭犯罪事實業據被告乙○○於檢察官偵訊中及本院審理時
    坦承不諱，其販賣具有殺傷力編號：0000000000之改造手槍
    一支及具有殺傷力之土造子彈二顆（原販賣五顆子彈，惟其
    中三顆不具有殺傷力）部分，並與證人任駿立、陳建源、戴
    振國、盧泓宇、陳旭豐、何曉芸於警詢及檢察官偵訊中所陳
    述之情節相符，此有各該筆錄在卷可佐，此外，復有扣案之
    海洛因一包（含袋重0.4公克）、甲基安非他命一包（含袋
    重0.4公克）、注射針筒一支、具有殺傷力之改造手槍二支
    、具有殺傷力之土造子彈二顆、改造手槍半成品一支、槍管
    十二支、彈匣二個、滑套一個、不具殺傷力之子彈二十八顆
    （即自被告處扣得之二十五顆及其賣給羅明吉之三顆）、彈
    殼十六個、底火三十五顆、研磨機一臺、砂輪機一臺、鑽床
    一臺、六角扳手二組足憑。又被告經查獲後，警察採其尿
    液送鑑定結果，呈嗎啡及甲基安非他命陽性反應，此有詮昕
    科技股份有限公司所出具之濫用藥物尿液檢驗報告一紙在卷
    可稽（參第6665號偵卷第11頁），被告於91年服兵役期間
    ，曾因施用毒品案件，經國防部中部地方軍事法院裁定強制
    戒治，執行至92年7月9日停止戒治並付保護管束，迄92年11
    月17日保護管束期滿未被撤銷，強制戒治視為執行完畢，此
    有國防部臺南監獄以95年1月19日量闔字第950000254號函送
    之被告軍法案件資料一份在卷可考（參本院卷第47～53 頁
    ），編號：0000000000之改造手槍經送鑑定結果認：「係
    由仿BERETT A廠M9型半自動手槍製造之槍枝，去除槍管內阻
    鐵而成之改造手槍，機械性能正常，可擊發適用之子彈，具
    殺傷力」（參第16917號偵卷第41頁之內政部警政署刑事警
    察局94年11月24日刑鑑字第0940167739號槍彈鑑定書），
    編號：0000000000之改造手槍經送鑑定結果認：「係由仿BE
    RETTA廠84型半自動手槍製造之槍枝，車通槍管內阻鐵而成
    之改造手槍，經檢視，槍身為金屬材料，機械性能良好，可
    供擊發及發射適用子彈使用，具殺傷力」（參第16917號偵
    卷第51頁之內政部警政署刑事警察局94年11月23日刑鑑字第
    0940168732號槍彈鑑定書），何曉芸保管之該二顆子彈逕
    送鑑定結果認：「均係土造子彈，具直徑約8.9MM之金屬彈
    頭，採樣一顆試射，可擊發，具殺傷力」（參第16917號偵
    卷第79頁之內政部警政署刑事警察局94年11月27日刑鑑字第
    0940168734號槍彈鑑定書），在被告手提包及住處扣得之
    子彈計二十五顆，及在編號：0000000000改造手槍內扣得之
    子彈一顆、在陳旭豐住處扣得之子彈二顆，經送鑑定結果，
    均不具殺傷力（參前揭內政部警政署刑事警察局94年11 月
    24日刑鑑字第0940167739號、94年11月23日刑鑑字第094016
    8732號，及第16917號偵卷第60頁之內政部警政署刑事警察
    局94年11月10日刑鑑字第0940168733號槍彈鑑定書），扣
    案之槍管十二支、彈匣二個、滑套一個，經送鑑定結果認：
    「均非屬86年11月24日台內警字第8670683號公告之槍砲
    彈藥主要組成零件」（參本院卷第92頁內政部95年4月13日
    內授警字第0950870471號函）。被告於強制戒治執行完畢釋
    放後，五年內再犯毒品危害防制條例第10條之罪，及製造、
    販賣可發射子彈具有殺傷力之手槍及子彈之行為，事證均已
    明確，犯行均堪認定。
二、核被告所為，係犯毒品危害防制條例第10條第1項之施用第
    一級毒品罪、同條第2項之施用第二級毒品罪、槍砲彈藥刀
    械管制條例第8條第1項之製造、販賣可發射子彈具有殺傷力
    之手槍罪、第12條第1項之製造、販賣子彈罪。又被告因
    施用海洛因、甲基安非他命而持有第一級毒品及第二級毒品
    之行為，各為施用第一級、第二級毒品行為所吸收，均不另
    論罪。被告多次施用第一級及第二級毒品之犯行，各時間
    緊接，方法相同，觸犯構成要件相同之罪名，各顯係基於概
    括犯意為之，各應依連續犯規定論以一罪，並各加重其刑。
    被告因製造、販賣可發射子彈具有殺傷力之改造手槍而持
    有該改造手槍，及製造、販賣子彈而持有該子彈之行為，各
    為製造、販賣可發射子彈具有殺傷力之改造手槍罪及製造、
    販賣子彈罪所吸收，均不另論罪（參最高法院42年度台上字
    第410號、74年度台上字第3400號判例），起訴書既載製造
    與持有間為吸收關係，則其復載被告尚涉犯槍砲彈藥刀械管
    制條例第8條第4項之持有可發射子彈具有殺傷力之改造手槍
    罪、第12條第4項之持有子彈罪，顯均有誤。被告二次製
    造可發射子彈具有殺傷力之改造手槍，及二次製造子彈之犯
    行，各時間緊接，方法相同，觸犯構成要件相同之罪名，各
    顯係基於概括犯意為之，各應依連續犯規定論以一罪，並各
    加重其刑。被告以一行為同時販賣可發射子彈具有殺傷力
    之改造手槍及子彈，屬一行為觸犯二罪名之想像競合犯，為
    裁判上一罪，應從一重之販賣可發射子彈具有殺傷力之改造
    手槍罪處斷，再被告製造可發射子彈具有殺傷力之改造手槍
    罪、製造子彈罪、販賣可發射子彈具有殺傷力之改造手槍罪
    間，有方法結果之牽連犯關係，屬裁判上一罪，應從較重之
    製造可發射子彈具有殺傷力之改造手槍罪處斷（參最高法院
    42年度台上字第410號判例及75年11月4日75年度第21次刑事
    庭會議決議），公訴人認製造可發射子彈具有殺傷力之改造
    手槍罪與製造子彈罪間應予分論併罰，尚有未洽。蒞庭公
    訴人雖主張被告所為尚涉犯槍砲彈藥刀械管制條例第8條第5
    項之製造可發射子彈具有殺傷力之改造手槍未遂罪，及第12
    條第5項之製造子彈未遂罪，惟因被告除犯上開製造可發射
    子彈具有殺傷力之改造手槍、子彈既遂罪外，被告如何尚犯
    有蒞庭公訴人所主張之未遂罪責，蒞庭公訴人並未舉證說明
    ，而本件除扣得具有殺傷力之改造手槍、子彈外，雖尚扣得
    改造手槍半成品一支、槍管十二支、彈匣二個、滑套一個、
    不具殺傷力之子彈二十八顆、彈殼十六個、底火三十五顆等
    物，但此些均為供被告犯上開製造可發射子彈具有殺傷力之
    改造手槍、子彈既遂罪所用之物品，且其中之槍管、彈匣、
    滑套，經鑑定結果亦非屬槍砲彈藥主要組成零件，故除可認
    定被告可能以該些物品接續試行製造本件具有殺傷力之改造
    手槍及子彈外，並無任何證據可資證明被告於製造完成本件
    具有殺傷力之改造手槍及子彈外，復以該些物品著手改造手
    槍及子彈，本院因認蒞庭公訴人之主張不可採，因此部分若
    成立，則與上開製造可發射子彈具有殺傷力之改造手槍、子
    彈既遂罪，有連續犯之裁判上一罪關係，乃不另為無罪之諭
    知。被告所犯連續施用第一級毒品罪、連續施用第二級毒
    品罪、連續製造可發射子彈具有殺傷力之改造手槍罪間，係
    犯意各別、行為互異，應予分論併罰。公訴人聲請併案辦
    理部分，因均與起訴事實相同，均屬同一事實，本院自得併
    予審理。爰審酌被告犯後坦認所為態度良好，頻頻表示悔意
    ，施用毒品部分並未積極侵害他人權益，惟製造可發射子彈
    具有殺傷力之改造手槍、子彈並進而販賣部分危害社會治安
    甚鉅等一切情狀，分別量處如主文所示之刑，及諭知罰金易
    服勞役之折算標準，並定其應執行之刑，及諭知罰金易服勞
    役之折算標準。扣案之海洛因一包（含袋重0.4公克）、甲
    基安非他命一包（含袋重0.4公克），依毒品危害防制條例
    第18條第1項前段之規定，應併予宣告沒收銷燬之，具有殺
    傷力之改造手槍二支（槍枝管制編號：0000000000、000000
    0000）、具有殺傷力之土造子彈一顆，均係違禁物，依刑法
    第38條第1項第1款之規定，均應併予宣告沒收，注射針筒一
    支，係被告所有供施打海洛因所用之物，改造手槍半成品一
    支、槍管十二支、彈匣二個、滑套一個、不具殺傷力之子彈
    二十五顆、彈殼十六個、底火三十五顆、研磨機一臺、砂輪
    機一臺、鑽床一臺、六角扳手二組，均係被告所有供製造可
    發射子彈具殺傷力之改造手槍、子彈所用之物，依刑法第38
    條第1項第2款之規定，亦均併予宣告沒收。另本件雖尚扣得
    被告已販出未具殺傷力之子彈三顆、已販出具殺傷力之子彈
    一顆，及被告所有之電鑽、老虎鉗、螺絲起子、尖嘴鉗、鋸
    子、銼刀等工具，惟因該三顆未具殺傷力之子彈既非屬違禁
    物且已販出亦非屬被告所有之物，該顆具殺傷力之子彈已因
    鑑定試射耗盡非屬違禁物（參刑事警察局94年11月27日刑鑑
    字第0940168734號槍彈鑑定書），且因已販出，試射後之殘
    餘物也非屬被告所有，該些電鑽等工具被告供稱均未用來供
    製造可發射子彈具殺傷力之改造手槍、子彈用，亦無證據證
    明該些工具係供本件犯行所用之物，故均未能併予宣告沒收
    ，附此敘明。
據上論斷，應依刑事訴訟法第299條第1項前段，毒品危害防制條
例第10條第1項、第2項、第23條第2項、第18條第1項前段，槍砲
彈藥刀械管制條例第8條第1項、第12條第1項，刑法第11條、第
56條、第55條、第51條第5款、第42條第3項、第38條第1項第1款
、第2款，罰金罰鍰提高標準條例第2條，判決如主文。
本案經檢察官甲○○到庭執行職務
中    華    民    國    95    年    5     月    18    日
                        審判長法  官  陳慧珊
                              法  官  許月馨
                              法  官  李秋娟
上為正本係照原本作成
如不服本判決，應於送達後十日內向本院提出上訴狀（須附繕本
），上訴於臺灣高等法院臺中分院。
                              書記官  吳慕先
中    華    民    國    95    年    5     月    18    日
附錄論罪科刑法條
毒品危害防制條例第10條
施用第一級毒品者，處6月以上5年以下有期徒刑。
施用第二級毒品者，處3年以下有期徒刑。
槍砲彈藥刀械管制條例第8條第1項
未經許可，製造、販賣或運輸鋼筆槍、瓦斯槍、麻醉槍、獵槍、
空氣槍或第4條第1項第1款所定其他可發射金屬或子彈具有殺傷
力之各式槍砲者，處無期徒刑或5年以上有期徒刑，併科新臺幣1
千萬元以下罰金。
槍砲彈藥刀械管制條例第12條第1項
未經許可，製造、販賣或運輸子彈者，處1年以上7年以下有期徒
刑，併科新臺幣500萬元以下罰金。


司法院資訊處製作；財團法人民間司法改革基金會備份。
